【裁判字號】    98,易,340
【裁判日期】    980930
【裁判案由】    傷害
【裁判全文】
臺灣嘉義地方法院刑事判決               98年度易字第340號
公  訴  人  臺灣嘉義地方法院檢察署檢察官
被      告  丙○○
上列被告因傷害案件，經檢察官提起公訴（九十八年度偵字第四
九七六號），本院判決如下：
    主  文
丙○○犯傷害罪，累犯，處有期徒刑壹年。
    犯 罪 事 實
一、丙○○前於民國九十五年間因詐欺案件，經本院以九十五年
    度嘉簡字第一七０號判處有期徒刑三月確定，後經裁定減刑
    為有期徒刑一月又十五日確定，迄九十六年七月二十二日縮
    刑期滿執行完畢，猶不知悔改，其於九十八年五月二十四日
    晚間九時十五分許，駕駛其所有、車牌號碼AV -2285號白色
    自用小客車前往位在嘉義縣番路鄉新福村十九之二十號之「
    三元宮」，未經徵得「三元宮」工作人員同意即自該宮內所
    供奉神像之背包內將象徵其二哥之符令取出逕自點火並持往
    「三元宮」前天公爐內焚化，經「三元宮」內工作人員丁○○發覺後上前質問而與丙○○發生爭執、拉扯，丙○○因而
    心生不滿，竟基於傷害他人身體之犯意，自其所駕駛上開自
    用小客車後座取出其工作所用之割草刀朝丁○○揮砍，丁○○見狀伸手抵擋因而受有右手掌外側割裂傷（長約十五公分
    ）、右手第五指外側指間神經損傷等傷害。丙○○見丁○○
    血流不止遂持該把割草刀徒步逃離現場，並將該把割草刀丟
    入省道臺三線福安橋下（已滅失）。嗣經警據報到場處理，
    而知上情。
二、案經丁○○訴由嘉義縣警察局中埔分局報請臺灣嘉義地方法
    院檢察署檢察官偵查起訴。
    理  由
一、按被告以外之人於審判外之陳述，經當事人於審判程序同意
    作為證據，法院審酌該言詞陳述或書面陳述作成時之情況，
    認為適當者，亦得為證據。當事人、代理人或辯護人於法院
    調查證據時，知有第一百五十九條第一項不得為證據之情形
    ，而未於言詞辯論終結前聲明異議，視為有前項之同意，刑
    事訴訟法第一百五十九條之五定有明文。查被告丙○○對於
    卷附各傳聞證據之證據能力未於言詞辯論結前聲明異議，且
    經本院於審理逐一提示予被告表示意見。本院審酌採納上開
    傳聞證據，無礙被告於程序上之彈劾詰問權利，而認卷附各
    傳聞證據合於刑事訴訟法第一百五十九條之五之規定，因而
    具證據能力，合先敘明。
二、訊據被告丙○○固不否認於上開時、地與丁○○發生爭執之
    事實，然矢口否認有何傷害犯行，辯稱：伊因告訴人持木條
    戳其背部而將告訴人推開，現場即有四至五名男子持鐵條圍
    毆伊，伊始自車內取出割草刀揮舞防衛，伊不知道有無劃傷
    告訴人手部云云。惟查：
  (一)被告於九十八年五月二十四日晚間九時十五分許，駕駛其所
    有、車牌號碼AV -2285號白色自用小客車前往位在嘉義縣番
    路鄉新福村十九之二十號之「三元宮」，未經徵得「三元宮
    」工作人員同意即自該宮內所供奉神像之背包內將象徵其二
    哥之符令取出逕自點火並持往「三元宮」前天公爐內焚化，
    經在「三元宮」內工作之告訴人丁○○發覺後上前質問而與
    被告發生爭執等情，業據被告於本院審理時供承明確，核與
    證人即被告之配偶楊霞於警詢時證稱：被告當晚係前往「三
    元宮」欲將象徵其二哥之符令取回等情相符（見警卷第 9頁
    ），亦與證人張林美麗於偵查中結證稱：伊有看到被告從三
    元宮桌上拿東西要到外面等詞（見偵查卷第 8頁）互核一致
    ，並有被告所駕駛車輛照片四幀（見警卷第16頁、第17頁）
    在卷可佐，是此部分事實至為明灼，堪以認定。而被告就發
    生爭執前之具體情形於本院審理時供稱：「…我到神明桌從
    神明的包包把我二哥的符令拿出來，我就用宮內的蠟燭點火
    ，就要拿到天公爐把符令丟進去燃燒。天公爐離神明桌大約
    五公尺，我還沒有丟進去，丁○○就跑過來跟我拉扯，我就
    一直走，不要理他…」（見本院卷第74頁）等語，足見被告
    係因未徵得「三元宮」工作人員同意即自該宮內所供奉神像
    之背包內取出符令持往「三元宮」外焚化，經告訴人發覺後
    上前質問，被告仍不予理會而發生爭執，被告亦因而對告訴
    人上前質問制止之舉心生不滿，是其確有傷害告訴人之動機
    無訛。
  (二)被告與告訴人發生上開爭執後，被告即自其所駕駛上開自用
    小客車後座取出其工作所用之割草刀朝告訴人揮砍，告訴人
    見狀伸手抵擋因而受有右手掌外側割裂傷（長約十五公分）
    、右手第五指外側指間神經損傷之傷害等情，則據證人丁○○於警詢時證述明確，核與證人乙○○、甲○○於本院審理
    時結證情節相符（見本院卷第57頁、第64頁），並有現場血
    跡照片六幀（見警卷第18頁至第20頁）及財團法人天主教聖
    馬爾定醫院診斷證明書乙份（見警卷第14頁）在卷可憑，而
    由告訴人所受傷害之部位及種類以觀，堪認告訴人受有上開
    傷害係因遭被告持用割草刀揮砍時出手抵擋所致無疑。而被
    告見告訴人血流不止遂持該把割草刀徒步逃離現場，並將該
    把割草刀丟入省道臺三線福安橋下（已滅失）等情，則據被
    告於本院審理時供承屬實（見本院卷第75頁），並有被告丟
    棄割草刀現場照片二幀（見警卷第21頁）在卷可佐，是此部
    分事實，亦均足堪認定。由案發現場血跡照片以觀，告訴人
    遭砍傷後失血之情至為明顯，被告亦自承伊因見到告訴人流
    血而始將割草刀丟棄，顯見被告當場即已知悉其持刀砍傷告
    訴人之事實，是其辯稱：伊不知道有無劃傷告訴人手部云云
    ，顯係臨訟卸責之詞，並不足信。
  (三)被告固辯稱：伊因告訴人持木條戳其背部而將告訴人推開，
    現場即有四至五名男子持鐵條圍毆伊，伊始自車內取出割草
    刀揮舞防衛云云，並提出其診斷證明書及自身傷勢照片為證
    。然觀諸證人乙○○於本院審理結證稱：被告駕車至「三元
    宮」後將車停在門口，被告下車進入宮內拿東西走出來，告
    訴人就問被告要做何事，被告不告訴丁○○就辱罵告訴人丁○○，伊看到被告從車後座取出一把彎彎的刀子就高舉從上
    往下砍告訴人，告訴人就把手舉起來擋，伊看到告訴人的手
    被砍到流血；當時僅有被告與告訴人在爭執，告訴人在衝突
    過程中手中並無拿任何工具或兇器，亦無其他在場男子持鐵
    條要毆打被告（見本院卷第57頁、第58頁、第60頁）等語，
    核與證人甲○○於本院審理時結證情節吻合（見本院卷第64
    頁、第65頁）；而上開二名證人經本院於審理時隔離行交互
    詰問，並經依法具結，且其證述情詞亦互核一致，對照告訴
    人受有右手掌外側割裂傷（長約十五公分）、右手第五指外
    側指間神經損傷之傷害等情以觀，渠等所證述告訴人伸手抵
    擋方式亦與告訴人診斷證明書所載傷勢吻合，堪認渠等上開
    證詞已具相當憑信性。參以被告於本院審理時供稱：伊不認
    識證人乙○○、甲○○，與該二名證人亦無任何恩怨糾紛（
    見本院卷第75頁）等語，對照證人乙○○、甲○○於本院審
    理時亦均結證稱：渠等與被告、告訴人均不認識，僅為單純
    至該處問事之香客等語，足見證人乙○○、甲○○之證詞並
    無偏袒被告或告訴人之虞，是渠等上開證詞之真誠性更無可
    疑，是被告聲稱：伊因告訴人持木條戳其背部而將告訴人推
    開，現場即有四至五名男子持鐵條圍毆伊，伊始自車內取出
    割草刀揮舞防衛云云，即難認屬實。況由被告之診斷證明書
    （見警卷第15頁）及其所提出傷勢照片（附於本院卷內證物
    袋內），其傷勢甚為輕微，對照被告帶同警員至棄置割草刀
    現場之照片（見警卷第21頁）以觀，均難認被告有何於案發
    當時遭數名男子持鐵條圍毆成傷之跡象，是被告上開辯詞，
    顯與客觀事實相違，並不足信。
  (四)綜上所述，本件事證明確，被告上開辯詞並不足信，其上開
    犯行至堪認定，應依法論科。
三、核被告所為，係犯刑法第二百七十七條第一項之傷害罪。又
    被告前於九十五年間因詐欺案件，經本院以九十五年度嘉簡
    字第一七０號判處有期徒刑三月確定，後經裁定減刑為有期
    徒刑一月又十五日確定，迄九十六年七月二十二日縮刑期滿
    執行完畢等情，則有被告之臺灣高等法院被告前案紀錄表乙
    份附卷可佐，其於五年內故意再犯本件有期徒刑以上之罪，
    為累犯，應依刑法第四十七條第一項加重其刑。爰審酌被告
    高中肄業之智識程度，前有違反毒品危害防制條例、賭博、
    公共危險前科之素行，並審酌被告未經徵詢三元宮之工作人
    員同意即擅取宮內物品，已屬可議，竟於告訴人上前質問時
    持割草刀朝告訴人揮砍，致使告訴人受傷程度非輕，其行為
    更屬惡劣，以及被告犯罪後矢口否認犯行，並杜撰不實抗辯
    ，犯後態度難認良好，且迄未與告訴人達成和解，賠償其損
    害等一切情狀，量處如主文所示之刑，以資懲儆。
據上論斷，應依刑事訴訟法第二百九十九條第一項前段，刑法第
二百七十七條第一項、第四十七條第一項、第四十一條第一項前
段，刑法施行法第一條之一第一項、第二項前段，判決如主文。
本案經檢察官李志明到庭執行職務。
中    華    民    國    98    年    9     月    30    日
              刑事第五庭  法  官  曾宏揚
以上正本證明與原本無異。
如不服本判決應於收受判決後10日內向本院提出上訴書狀，並應
敘述具體理由；其未敘述上訴理由者，應於上訴期間屆滿後20日
內向本院補提理由書（均須按他造當事人之人數附繕本）「切勿
逕送上級法院」。告訴人或被害人如對於本判決不服者，應具備
理由請求檢察官上訴，其上訴期間之計算係以檢察官收受判決正
本之日期為準。
中    華    民    國    98    年    9     月    30    日
                          書記官  陳慶昀
附錄論罪科刑法條全文：
刑法第277條第1項（普通傷害罪）
傷害人之身體或健康者，處3 年以下有期徒刑、拘役或1 千元以
下罰金。


司法院資訊處製作；財團法人民間司法改革基金會備份。
